臺灣新竹地方法院刑事判決
109年度交訴字第132號
公  訴  人  臺灣新竹地方檢察署檢察官
被      告  許博華


選任辯護人  朱昭勳律師
上列被告因過失致死案件，經檢察官提起公訴（109年度偵字第9
341號），於本院準備程序進行中，被告就被訴事實為有罪之陳
述，經合議庭裁定由受命法官獨任進行簡式審判程序，判決如下
：
    主      文
許博華犯過失致人於死罪，處有期徒刑捌月。
    事實及理由
一、許博華於民國109年6月13日上午11時35分許，駕駛車牌號碼
    000-0000號自用小客車，搭載友人葉時良，沿新竹縣湖口鄉
    溪南一街由西往東行駛，行經溪南一街與中正七街無號誌交
    岔路口，本應注意左方車應暫停讓右方車先行，而依當時天
    候晴、日間自然光線、柏油路面乾燥、無缺陷、無障礙物，
    視距良好等情況，並無不能注意之情事，竟疏未注意左方車
    應讓右方車先行，適遇無駕駛執照之葉庚錦駕駛車牌號碼00
    0-0000號普通重型機車，沿新竹縣湖口鄉中正七街由南往北
    行駛，行經上開路口，亦疏未注意車前狀況及減速慢行，致
    2車發生撞擊，葉庚錦人車倒地，受有腦幹失能、右側硬腦
    膜下腔出血併蜘蛛膜下腔出血、顱骨骨折、腦水腫等傷害，
    經送醫急救後，仍於109年6月17日中午12時28分因中樞神經
    休克不治死亡。許博華於車禍發生後在場等候，並在有偵查
    職權之公務員發覺犯罪前，向前往車禍現場處理之新竹縣政
    府警察局新湖分局湖口派出所警員自首肇事，並接受裁判。
    案經葉庚錦之父葉家君、母鄒曉微訴請及臺灣新竹地方檢察
    署檢察官相驗後偵查起訴。
二、本案犯罪之證據，除應補充「臺灣新竹地方檢察署電話報驗
    報告、新竹縣政府警察局新湖分局處理相驗案件初步調查報
    告表暨報驗書、證號查詢汽車駕駛人、本院勘驗筆錄、交通
    部公路總局新竹區監理所110年4月7日竹監鑑字第110003331
    4號函所附竹苗區車輛行車事故鑑定會竹苗區0000000案鑑定
    意見書、交通部公路總局110年8月30日路覆字第1100093400
    號函所附車輛行車事故鑑定覆議會0000000案覆議意見書及
    被告於本院準備及簡式審判程序時之自白（見相字卷第1頁
    、第6頁、第23頁、本院卷一第68頁至第70頁、第109頁至第
    113頁、第243頁至第247頁、本院卷二第25頁、第30頁至第3
    1頁）」外，餘均引用檢察官起訴書之記載（如附件）。
三、按汽車行至無號誌之交岔路口，…未設標誌、標線或號誌劃
    分幹、支線道者，少線道車應暫停讓多線道車先行；車道數
    相同時，轉彎車應暫停讓直行車先行；同為直行車或轉彎車
    者，左方車應暫停讓右方車先行…，道路交通安全規則第102
     條第1 項第2 款定有明文。查新竹縣湖口鄉溪南一街與中
    正七街交岔路口，於本案道路交通事故發生時為無設置交通
    號誌，有劃設標線，且車道數相同，有卷附道路交通事故現
    場圖、及現場照片可佐（相字卷第27頁、第30頁、第35頁至
    38頁），而被告領有普通小型車駕駛執照，有證號查詢汽車
    駕駛人列印資料在卷可憑（見相字卷第23頁），對於上開規
    定應知之甚詳，其駕駛汽車自應遵守前開規定，且本件事故
    發生時，依當時天候晴、日間自然光線、柏油路面乾燥、無
    缺陷、無障礙物，視距良好等情，有道路交通事故調查報告
    表㈠在卷可證（見相字卷第28頁），則被告於本案事故發生
    當時應無不能注意之情事，竟疏未讓屬右方車之被害人葉庚
    錦駕駛之機車先行通過，即貿然直行，因而肇事，其就本案
    事故之發生自有過失；復參以交通部公路總局新竹區監理所
    竹苗區車輛行車事故鑑定會及交通部公路總局車輛行車事故
    鑑定會覆議就本案車禍事故鑑定結果，均認「許博華（即被
    告）駕駛自用小客車，行經無號誌交岔路口，左方車未讓右
    方車先行，同為肇事原因」、「許博華（即被告）駕駛自用
    小客車，行經無號誌交岔路口，左方車未讓右方車先行，為
    肇事主因。」，有交通部公路總局新竹區監理所110年4月7
    日竹監鑑字第1100033314號函所附竹苗區車輛行車事故鑑定
    會竹苗區0000000案鑑定意見書、交通部公路總局110年8月3
    0日路覆字第1100093400號函所附車輛行車事故鑑定覆議會0
    000000案覆議意見書在卷可佐（見本院卷一第109頁至第113
    頁、第243頁至第247頁），益徵被告就本件交通事故存有過
    失無誤。再被告因有上開過失致釀事故，並導致被害人葉庚
    錦死亡，其過失行為與被害人葉庚錦之死亡間，自具有相當
    之因果關係。
四、另按汽車行經無號誌之交岔路口，應減速慢行，作隨時停車
    之準備；汽車行駛時，駕駛人應注意車前狀況，並隨時採取
    必要之安全措施，道路交通安全規則第93條第1 項第2 款、
    第94條第3 項分別定有明文。本件被害人葉庚錦未考領有普
    通重型機車駕駛執照，有證號查詢機車駕駛人列印資料（見
    相字卷第22頁），故其違規駕駛普通重型機車上路，而依當
    時事故現場路況亦屬良好，已如前述，其仍應遵守上開規定
    ，是其駕駛上開機車駛入該交岔路口時，未減速慢行，且疏
    未注意其左方被告駕駛自用小客車未讓車之車前狀況，即冒
    然直行，致其所駕機車撞擊被告駕駛之右側車頭而肇事，被
    害人葉庚錦自屬應注意能注意而不注意，亦有過失；且前開
    交通部公路總局新竹區監理所竹苗區車輛行車事故鑑定會認
    「葉庚錦無照駕駛普通重型機車後載外送箱，行經無號誌路
    口，未減速慢行又未充分注意車前路口之狀況，同為肇事因
    素。」及交通部公路總局車輛行車事故鑑定覆議會就本案車
    禍事故覆議意見認「葉庚錦駕駛普通重型機車，行經無號誌
    交岔路口，未減速慢行，作隨時停車之準備，為肇事次因。
    （無照駕駛有違規定）」。是被害人葉庚錦對此交通事故之
    發生亦與有過失無疑，惟此僅為民事責任過失相抵之問題，
    仍不能以此解免被告之過失罪責甚明。綜上所述，本件事證
    明確，被告犯行洵堪認定，應予依法論科。
五、論罪科刑：
  ㈠核被告許博華所為，係犯刑法第276條之過失致死罪。被告
    於肇事後於未被有偵查犯罪職權之機關或公務人員發覺前，
    於警員接獲通報而到達現場處理時主動向警員自首坦承肇事
    願接受裁判等情，有新竹縣政府察警察局道路交通事故肇事
    人自首情形紀錄表1 紙在卷可佐（見相字卷第33頁），是被
    告對於未發覺之犯罪自首而有願接受裁判之意，爰依刑法第
    62條前段之規定減輕其刑。
  ㈡爰以行為人之責任為基礎，審酌被告駕車行經無號誌交岔路
    口，未注意左方車應讓右方車先行，即貿然通過路口，且被
    害人行經該路口，未減速慢行，致兩車發生碰撞，因而肇致
    本件交通事故，並令被害人喪失寶貴生命，亦使被害人家屬
    蒙受莫大痛苦與遺憾，實屬憾事，惟念其事後始終坦認犯行
    ，態度尚可，兼衡被告有和解意願，惟雙方條件差距過大，
    致未能達成和解，另衡及被告前素行尚佳、自述高中畢業智
    識程度、目前以打零工維生，日薪新臺幣（下同）1,500元
    ，無需扶養之人等生活狀況（見本院卷二第31頁）及參酌被
    害人葉庚錦於本件事故與有過失等一切情狀，量處如主文所
    示之刑，以資懲儆。
據上論斷，應依刑事訴訟法第273條之1第1項、第299條第1 項前
段、第310條之2、第454條第2項，判決如主文。
本案經檢察官邱志平起訴，經檢察官孫立婷到庭執行職務。
中    華    民    國   110    年    10    月    25    日
                  刑事第五庭  法  官  華澹寧
以上正本證明與原本無異。　　　　　　　　　
如不服本判決應於收受送達後20日內向本院提出上訴書狀，並應
敘述具體理由；其未敘述上訴理由者，應於上訴期間屆滿後20日
內向本院補提理由書（均須按他造當事人之人數附繕本）「切勿
逕送上級法院」。告訴人或被害人如對於本判決不服者，應具備
理由請求檢察官上訴，其上訴期間之計算係以檢察官收受判決正
本之日期為準。
中    華    民    國   110    年    10    月    25    日
                              書記官  吳羽君
附錄本案論罪科刑法條全文：
刑法第276條
因過失致人於死者，處五年以下有期徒刑、拘役或50萬元以下罰
金。

（附件）
臺灣新竹地方檢察署檢察官起訴書
                                     109年度偵字第9341號
　　被　　　告　許博華　
上列被告因過失致死案件，業經偵查終結，認應提起公訴，茲將
犯罪事實及證據並所犯法條分敘如下：
　　　　犯罪事實
一、許博華於民國109年6月13日11時35分許，駕駛車牌號碼000-
    0000號自用小客車，搭載友人葉時良，沿新竹縣湖口鄉溪南
    一街由西往東行駛，行經溪南一街與中正七街無號誌岔路口
    ，本應注意減速慢行，作隨時停車之準備，並應注意車前狀
    況，採取必要之安全措施，惟疏未注意及此，並未減速慢行
    通過，適無駕駛執照之葉庚錦騎乘車號000-0000號重型機車
    ，沿新竹縣湖口鄉中正七街由南往北行駛，亦行經上開路口
    ，疏未注意，致2車發生撞擊，葉庚錦人車倒地，受有腦幹
    失能、右側硬腦膜下腔出血併蜘蛛膜下腔出血、顱骨骨折、
    腦水腫等傷害，經送醫急救後，仍於109年6月17日12時28分
    不治死亡，經警據報處理後，始查悉上情。
二、案經本署檢察官相驗後及葉庚錦之父葉家君、母鄒曉微訴請
    偵辦。
　　　　證據並所犯法條
一、證據清單及待證事實
編號 證據名稱 待證事實 1 被告許博華於警詢及偵訊中不利於己之供述。 證明全部犯罪事實。 2 證人即告訴人葉家君於警詢及偵訊中之證述。 證明被害人葉庚錦因上揭車禍死亡之事實。   3 證人葉時良於警詢及偵訊中之證述。 證明全部犯罪事實。 4 職務報告、林口長庚紀念醫院診斷證明書、救護紀錄表、證號查詢機車駕駛人資料、車輛詳細資料報表(2份)、現場及車輛照片、現場監視器光碟及翻拍照片、道路交通事故現場圖、道路交通事故調查報告表（一）、（二）、勘驗筆錄、本署相驗屍體證明書、相驗照片、法醫檢驗報告書。 證明全部犯罪事實。 
二、核被告許博華所為，係犯刑法第276條之過失致死罪嫌。
三、依刑事訴訟法第251條第1項提起公訴。
　　此　致
臺灣新竹地方法院
中　　華　　民　　國　 109　　年　　9 　　月　　24　　日
    　　　　　　　　　　　　　檢　察　官　邱志平
本件正本證明與原本無異
中　　華　　民　　國　 109　　年　　10　　月　　7 　　日
                              書  記  官  鄭思柔